【裁判字號】    99,易,900
【裁判日期】    991116
【裁判案由】    傷害等
【裁判全文】
臺灣彰化地方法院刑事判決               99年度易字第900號
公  訴  人  臺灣彰化地方法院檢察署檢察官
被      告  甲○○
上列被告因家庭暴力之傷害等案件，經檢察官提起公訴（99年度
偵字第6785號），本院判決如下：
    主    文
甲○○傷害人之身體，處拘役肆拾日，如易科罰金，以新臺幣壹
仟元折算壹日。其餘被訴恐嚇危害安全部分，無罪。
    犯罪事實
一、甲○○與乙○○為夫妻，2 人間具有家庭暴力防治法第3 條
    第1 款之家庭成員關係，雙方因洽談離婚發生爭執，甲○○
    竟基於普通傷害之故意，於民國99年5 月27日下午9 時許（
    起訴書誤載為下午6 時許），在其位於彰化縣芳苑鄉○○村
    ○○路草湖段109 號之住處，見乙○○之座車返家後，即衝
    出門外，打開乙○○之座車車門，強行將乙○○拉出車外，
    且於將乙○○拉出車外後，徒手毆打乙○○，並以腳踹乙○
    ○，致乙○○受有右上臂10×6 公分之紅腫及左上臂5 ×3
    公分、4 ×2 公分之瘀傷等傷害。嗣經乙○○報警處理，始
    悉上情。
二、案經乙○○訴由彰化縣警察局芳苑分局報告臺灣彰化地方法
    院檢察署檢察官偵查起訴。
    理    由
壹、證據能力部分：
    按被告以外之人於審判外之言詞或書面陳述，除法律有規定
    者外，不得作為證據。被告以外之人於審判外之陳述，雖不
    符前4 條之規定，而經當事人於審判程序同意作為證據，法
    院審酌該言詞陳述或書面陳述作成時之情況，認為適當者，
    亦得為證據。當事人、代理人或辯護人於法院調查證據時，
    知有第159 條第1 項不得為證據之情形，而未於言詞辯論終
    結前聲明異議者，視為有前項之同意。刑事訴訟法第159 條
    第1 項、第159 條之5 分別定有明文。查，本件下列引為證
    據之人證、書證（即供述證據及非供述證據），被告、檢察
    官並未於言詞辯論終結前，對該等證據之證據能力聲明異議
    ，且均經本院於審理時當庭直接提示而為合法之調查，並審
    酌證人之陳述並無證據顯示有非法取證之情形，非供述證據
    亦無證據顯示有取得程序不合法之狀況，本院認以之為證據
    均應屬適當，依上揭法條之規定，該等證據自均有證據能力
    ，合先敘明。
貳、有罪部分：
一、訊據被告固坦承於上開時、地與告訴人發生爭執，然矢口否
    認有何前揭傷害之犯行，辯稱：案發時告訴人坐在車上，其
    勸告訴人下車，但告訴人置之不理，所以其才出手拉告訴人
    手臂要她下車，雖稍有用力，但並非出於傷害之犯意云云。
    惟查：
（一）前開犯罪事實，業經證人即告訴人乙○○於警詢及偵訊中
      證述明確（偵卷第10頁、第40頁），復於本院審理時證稱
      ：99年5 月27日下午6 時許被告打電話到伊任職的公司，
      要求伊下班後回家洽談離婚事宜，後來伊於下午6 時許下
      班回家後，被告的母親告訴伊被告在2 樓，希望伊先不要
      留在家裡，並叫伊先陪被告的妹妹一起去看醫生，而當天
      被告的父親有事較晚回家，所以伊和被告的妹妹看完醫生
      後也不敢回家，在外面逗留到9 點多才回家，但一回到家
      ，伊還來不及下車，被告就從家裡衝出來，並打開車子後
      座的車門將伊拖下車，並用手毆打及用腳踹伊的手、腳等
      語綦詳（本院卷第22頁至第22頁反面），此外，復有光田
      綜合醫院受理家庭暴力事件驗傷診斷書1 份附卷可稽（偵
      卷第14頁），核與證人乙○○所述遭被拉扯及徒手毆打、
      以腳踹之身體部位，尚屬相符，堪認證人乙○○前開證述
      ，尚屬有據，應可採信。
（二）被告雖一再辯稱其並無傷害之故意云云，然被告係一智慮
      成熟之成年人，當知出手對他人施力拉扯，將會造成該人
      身體受傷，況證人即被告之母梁惠萍於偵訊中證稱：告訴
      人下班時，伊看到被告很生氣的的走出去，伊有質問被告
      要做什麼，但被告就拿紅色的油漆往告訴人的機車潑下去
      ，並拿石頭敲壞告訴人機車之擋泥板等語（偵卷第39頁）
      ，本院審酌證人梁惠萍為被告之母，當無設詞誣陷被告之
      理，堪認被告當日確係處於盛怒之情緒；另參以證人乙○
      ○於本院審理時證稱：伊和被告的被妹去看醫生時，被告
      就一直打伊的行動電話，但伊並沒有接，而伊一回家時，
      被告就立刻從家門口衝出來打開車子後座的車門等語（本
      院卷第22頁反面），據而亦徵被告於打開告訴人乘坐車輛
      之後座車門之際，業已悖然大怒，是以其於盛怒難耐，不
      可遏抑之下，忽地一時忿起，進而出手拉扯、毆打告訴人
      ，殊與常情無違，從而綜核上陳各端，足徵告訴人所指，
      要非妄言子虛，胥堪採信，由是至徵被告確有前開傷害告
      訴人之犯行，灼然無疑。其空言否認此情，核屬卸責之詞
      ，不足採信。
（三）綜上所述，本件事證已明，被告犯行洵堪認定，應予依法
      論科。
二、按家庭暴力者，謂家庭成員間實施身體或精神上不法侵害之
    行為；又家庭暴力罪者，謂家庭成員間故意實施家庭暴力行
    為而成立其他法律所規定之犯罪，家庭暴力防治法第2 條第
    1 項、第2 項定有明文。查被告與告訴人係夫妻關係，自屬
    家庭暴力防治法第3 條第1 款所定之家庭成員，被告上開傷
    害犯行，核屬家庭暴力防治法第2 條第2 項之家庭暴力罪，
    惟因家庭暴力防治法之上開條文並無罰則規定，是以此部分
    傷害犯行，僅得依刑法普通傷害罪之規定予以論罪科刑。是
    核被告所為，係犯刑法第277 條第1 項之傷害罪。爰審酌被
    告與告訴人間因婚姻糾紛，不思以理性方式解決，而對告訴
    人暴力相向，渠犯罪之動機、目的均屬可議，兼衡酌其犯罪
    之手段、素行、犯後態度等一切情狀，量處如主文所示之刑
    ，並諭知易科罰金之折算標準。
參、無罪部分：
一、公訴意旨另以：被告於99年5 月27日下午6 時許，在彰化縣
    芳苑鄉○○村○○路○○段109 號，恐嚇乙○○稱「再不離
    婚要讓乙○○沒命」等語，因認被告甲○○涉犯刑法第305
    條之恐嚇危害安全罪嫌。
二、按犯罪事實應依證據認定之，無證據不得認定犯罪事實；又
    不能證明被告犯罪者，應諭知無罪之判決，刑事訴訟法第15
    4 條第2 項、第301 條第1 項分別定有明文。次按認定不利
    於被告之事實，須依積極證據，茍積極證據不足為不利被告
    事實之認定，即應為有利於被告之認定，更不必有何有利之
    證據；事實之認定，應憑證據，如未能發現相當證據，或證
    據不足以證明，自不能以推測或擬制之方法，以為裁判之基
    礎；且認定犯罪事實所憑之證據，雖不以直接證據為限，間
    接證據亦包括在內，然而無論直接證據或間接證據，其為訴
    訟上之證明，須於通常一般之人均不致有所懷疑，而得確信
    其為真實之程度者，始得據為有罪之認定，倘其證明尚未達
    到此一程度，而有合理之懷疑存在而無從使事實審法院得有
    罪之確信時，即應由法院為諭知被告無罪之判決；又檢察官
    對於起訴之犯罪事實，仍應負提出證據及說服之實質舉證責
    任。倘其所提出之證據，不足為被告有罪之積極證明，或其
    指出證明之方法，無從說服法院以形成被告有罪之心證，基
    於無罪推定之原則，自應為被告無罪判決之諭知（最高法院
    30年上字第816 號、40年臺上字第86號、76年臺上字第4986
    號、92年臺上字第128 號判例意旨參照）。
三、公訴意旨認被告於前開時、地涉有恐嚇危害安全之犯行，無
    非係以證人乙○○之證詞為其依據。訊據被告堅詞否認有何
    恐嚇犯行，辯稱：99年5 月27日被告返家時，其雖然與告訴
    人發生拉扯，但並沒有說過再不離婚要讓告訴人沒命等語。
    經查：
（一）證人乙○○於警詢時固指稱：99年5 月27日18時在彰化縣
      芳苑鄉○○村○○路○○段109 號之住家前，被告一見到
      伊回家就強拖伊下車，並恐嚇伊再不離婚就讓伊沒命等語
      （偵卷第10頁）；惟證人乙○○於本院審理時則稱：伊於
      99年5 月27日18時許下班回家時，被告的母親在1 樓告訴
      伊被告當時在2 樓，並要求伊先不要留在家裡，所以伊就
      和被告的妹妹去看醫生，一直到晚上21時許才回家，而一
      回家被告就從家門口衝出來等語（本院卷第22頁反面），
      是證人乙○○於99年5 月27日18時許既未曾與被告在彰化
      縣芳苑鄉○○村○○路○○段109 號見面，則被告是否確
      曾在上開時、地向當面告訴人恫稱「再不離婚要讓妳沒命
      」等語，即不無疑問。
（二）又證人乙○○於本院審理時明確證稱：99年5 月27日被告
      雖然有說再不離婚就要讓伊沒命等語，但這是伊還在超市
      上班時，被告打電話催促伊趕快回家談判離婚事宜時在電
      話中說的，因為被告在家裡時，被告的父親也在場，被告
      比較不會講這些話等語（本院卷第22頁反面至第23頁）。
      是以，依證人乙○○之上開證述，被告應係趁告訴人於99
      年5 月27日18時許下班返家前，撥打電話與告訴人，並於
      電話中向告訴人恫稱「再不離婚要讓妳沒命」等語。
（三）綜上，證人乙○○已明確證稱被告並非於公訴意旨所稱之
      時、地為恐嚇之犯行，檢察官此部分之舉證，經本院調查
      證據之結果，仍有合理懷疑存在，尚未達於可確信其為真
      實之程度。此外，復查無其他積極證據，足認被告確於公
      訴意旨所稱之時、地為恫嚇告訴人「再不離婚要讓妳沒命
      」之行為，揆諸上開法律規定與判例意旨，應認被告犯罪
      不能證明，自應諭知無罪判決。
四、至證人乙○○於本院審理時證稱：被告自99年4 月中旬至同
    年5 月27日，會撥打伊的0000000000號行動電話或是公司的
    （04）0000000 號電話給伊，並在電話中恐嚇伊「再不離婚
    要讓妳沒命」等語，是否另涉有恐嚇危害安全罪嫌，宜由檢
    察官偵查後另為適法之處理，附此敘明。
據上論斷，應依刑事訴訟法第299 條第1 項前段、第301 條第1
項，刑法第277 條第1 項、第41條第1 項前段，刑法施行法第1
條之1，判決如主文。
本案經檢察官戴連宏到庭執行職務。
中    華    民    國    99    年    11    月    16    日
                  刑事第二庭    審判長法官  石馨文
                                法      官  吳芙如
                                法      官  江彥儀
以上正本證明與原本無異。
如不服本判決應於收受判決後10日內向本院提出上訴書狀，並應
敘述具體理由；其未敘述上訴理由者，應於上訴期間屆滿後20日
內向本院補提理由書（均須按他造當事人之人數附繕本）「切勿
逕送上級法院」。
告訴人或被害人對於判決如有不服具備理由請求檢察官上訴者，
其上訴期間之計算係以檢察官收受判決正本之日期為準。
中    華    民    國    99    年    11    月    16    日
                                書  記  官  黃明慧
附錄本案論罪科刑法條:
中華民國刑法第277條第1項
（普通傷害罪）
傷害人之身體或健康者，處 3 年以下有期徒刑、拘役或 1 千元
以下罰金。
犯前項之罪因而致人於死者，處無期徒刑或 7 年以上有期徒刑
；致重傷者，處 3 年以上 10 年以下有期徒刑。

司法院資訊處製作；財團法人民間司法改革基金會備份。
